臺灣宜蘭地方法院民事裁定
110年度消債更字第2號
聲  請  人
即  債務人  吳佳慧  
代  理  人  陳敬穆律師
相  對  人
即  債權人  良京實業股份有限公司

法定代理人  平川秀一郎



上列聲請人即債務人吳佳慧因消費者債務清理事件聲請更生，本
院裁定如下：
    主  文
債務人甲○○自民國一百一十年九月三日下午五時起開始更生程序
。
命司法事務官進行本件更生程序。
    理  由
一、按債務人對於金融機構負債務者，在聲請更生或清算前，應
    向最大債權金融機構請求協商債務清償方案，或向其住、居
    所地之法院或鄉、鎮、市、區調解委員會聲請債務清理之調
    解，消費者債務清理條例第151條第1項定有明文。次按，債
    務人不能清償債務或有不能清償之虞，且無擔保或無優先權
    之本金及利息債務總額未逾新臺幣（下同）1,200萬元者，
    於法院裁定開始清算程序或宣告破產前，得向法院聲請更生
    ，觀諸同條例第3條、第42條第1項規定自明。又法院開始更
    生程序之裁定，應載明其年、月、日、時，並即時發生效力
    。法院開始更生或清算程序後，得命司法事務官進行更生或
    清算程序，必要時得選任律師、會計師或其他適當之自然人
    或法人一人為監督人或管理人，復為同條例第45條第1項、
    第16條所明定。
二、聲請意旨略以：伊有不能清償債務之虞，前已向本院聲請債
    務清理之調解，惟債權人未出席調解，故調解不成立。又伊
    無擔保或無優先權之本金及利息債務總額未逾1,200萬元，
    復未經法院裁定開始清算程序或宣告破產，爰聲請更生等語
    。
三、經查：
  ㈠聲請人以其有不能清償債務情事，向本院聲請消費者債務清
    理前置調解，經本院以110年度消債調字第9 號聲請調解事
    件受理在案，因雙方就還款條件無法達成協議，致於民國11
    0年1月19日調解不成立等情，業據提出本院調解不成立證明
    書影本為證，復經本院依職權調取本院110年度消債調字第9
    號全卷核閱無誤，自堪信為真實。故聲請人已踐行向最大債
    權金融機構請求協商債務清償方案之程序，始向本院提出更
    生之聲請，於程序上即無不合之處。是以，本院自應綜合聲
    請人目前全部收支及財產狀況，評估其是否已達不能維持符
    合人性尊嚴之最低生活條件，而有「不能清償債務或有不能
    清償之虞」之情形。
  ㈡依聲請人提出之債權人清冊所載，其負債務總金額為新臺幣
    （下同）230,237元。然經本院於110年7月13日向該債權人
    查詢關於聲請人目前積欠債務總額結果，計算至110年6月30
    日為止，包含本金、利息、違約金在內之無擔保或無優先權
    債務總額為235,523元，雖與聲請人提出清冊所載之債權金
    額有所出入，惟其總額仍未逾1,200萬元。從而，聲請人無
    擔保或無優先權之債務總額既未逾1,200 萬元，則其向本院
    聲請更生，於法尚無不合。
  ㈢聲請人主張其自109年7月迄今任職於財團法人宜蘭縣私立神
    愛兒童之家，每月薪資約為26,400元等情，有員工薪資條及
    勞工保險被保險人投保資料表（明細）等件在卷足憑，是以
    26,400元作為核算聲請人目前每月償債能力之依據，應屬適
    當。
  ㈣按債務人必要生活費用，以最近一年衛生福利部或直轄市政
    府所公告當地區每人每月最低生活費1.2倍定之；受扶養者
    之必要生活費用，準用第一項規定計算基準數額，並依債務
    人依法應負擔扶養義務之比例認定之；前二項情形，債務人
    釋明更生期間無須負擔必要生活費用一部或全部者，於該範
    圍內，不受最低數額限制；債務人證明確有必要支出者，不
    受最高數額及應負擔比例之限制；債務人聲請更生或清算時
    所提財產及收入狀況說明書，其表明每月必要支出之數額，
    與本條例第64條之2第1項、第2項規定之認定標準相符者，
    毋庸記載原因、種類及提出證明文件，消費者債務清理條例
    第64條之2第1項、第2 項、第3項、消費者債務清理條例施
    行細則第21條之1第3項定有明文。查聲請人陳明每月必要生
    活費用為24,888元（包含水電費用461元、交通費用1,359元
    、伙食費用6,000 元、電話費用699元、勞健保費用1,016元
    、燃料費用38元、扶養費15,315元），僅提出勞健保扣繳資
    料、台灣電力公司繳費通知單、遠傳電信股份有限公司繳款
    通知書、汽（機）車燃料使用費繳納通知書及協議書為證。
    然經本院審酌此金額尚未逾行政院衛生福利部所公告之110
    年度臺灣省平均每人每月生活之最低生活費13,288元之1.2
    倍即15,946元，且經聲請人陳明與其配偶已達成協議於聲請
    人更生期間無須負擔必要生活費用一部或全部，有協議書在
    卷可稽，是以該金額9,573元為聲請人個人每月必要生活費
    用，尚屬合理。至聲請人主張每月需負擔2名未成年子女扶
    養費10,000元之部分，本院衡以聲請人之2名未成年子女，
    分別係為97年10月、99年1月生，現年分別為13歲、11歲，
    均為未成年人，無所得、財產等情，有戶籍謄本、綜合所得
    稅各類所得資料清單、全國財產稅總歸戶財產查詢清單在卷
    可按，有受聲請人扶養之必要。而上開扶養義務應由聲請人
    及其子女之生父共同負擔，則依消費者債務清理條例第64條
    之2第2項規定，以上開每人每月最低生活費1.2倍計算，聲
    請人應負擔之扶養費應以15,946元（計算式：13,288元×1.2
    ÷2×2＝15,946元；小數點以下四捨五入）範圍內為適當，是
    聲請人主張其未成年子女扶養費10,000元，未逾上開金額，
    應屬合理。另聲請人之母親扶養費5,315元之部分，本院衡
    以聲請人之母親，其係為37年次，年紀甚長，已逾勞工退休
    年齡，有戶籍謄本在卷可稽，堪認有受聲請人扶養之必要。
    而上開扶養義務應由聲請人及其2名兄弟姊妹共同負擔，是
    依消費者債務清理條例第64條之2 第2項規定，以上開每人
    每月最低生活費之1.2 倍即15,946元計算，則聲請人每月應
    負擔其母親之扶養費應以5,315 元（計算式：15,946元×1/3
    ＝5,315元；小數點以下四捨五入）範圍內為適當，是聲請人
    主張負擔其母親扶養費5,315元，未逾上開金額，應屬合理
    。準此，聲請人每月必要支出金額為24,888元（計算式：9,
    573元＋10,000元＋5,315元＝24,888元）。
  ㈤經核聲請人現每月所得收入為26,400元，扣除其必要支出24,
    888元後，所剩之餘額為1,512元（計算式：26,400元－24,88
    8元＝1,512元），且其名下別無其他財產，有全國財產稅總
    歸戶財產查詢清單在卷可參，是以債務人目前每月所得餘額
    1,512元及其積欠債務總金額235,523元觀之，縱不計未來累
    積之利息及違約金，尚須13年始可清償完畢，顯非得以在短
    期內完全清償債務，衡量聲請人將來尚具謀生能力之期間、
    其收入之多寡及必要生活費用之用度等節，堪認已具有不能
    清償債務之情事，而有藉助更生制度調整其與債權人間之權
    利義務關係，重建經濟生活之必要，與消費者債務清理條例
    第3條規定之要件，亦無不合，自應許聲請人得藉由更生程
    序清理債務。
四、綜上所述，本件聲請人為一般消費者，未從事營業活動，依
    其全部收支及財產狀況，有不能清償債務之情事，而其所負
    無擔保或無優先權之債務總額未逾1,200萬元，且未經法院
    裁定開始清算程序或宣告破產，復無消費者債務清理條例第
    6條第3項、第8條或第46條各款所定駁回更生聲請之事由存
    在，則聲請人聲請更生，依法尚無不符，應予准許，並依消
    費者債務清理條例第16條第1 項前段之規定，命由司法事務
    官進行本件更生程序。
五、依消費者債務清理條例第11條第1項、第45條第1項、第16條
    第1項前段，裁定如主文。
                  民事庭  法  官  張淑華
中　　華　　民　　國　　110 　年　　9 　　月　　3 　　日
以上正本係照原本作成。
本裁定不得抗告。
中　　華　　民　　國　　110 　年　　9 　　月　　3 　　日
                          書記官  謝佩欣